臺灣高等法院刑事判決　　　　　　 95年度上更(一)字第122號
上　訴　人　臺灣板橋地方法院檢察署檢察官
上　訴　人
即　被　告　丙○○
　　　　　　　　　　現於台灣泰源技能訓練所
　　　　　　　　　　現於臺灣台北看守所
上　訴　人
即　被　告　乙○○
　　　　　　　　　　現於台灣泰源技能訓練所
　　　　　　　　　　現於臺灣台北看守所
上列上訴人因偽造文書等案件，不服臺灣板橋地方法院89年度訴
字第433號，中華民國92年10月31日第一審判決（起訴案號：臺
灣板橋地方法院檢察署88年度偵字第14125號），提起上訴，本
院判決後經最高法院發回，本院判決如下：
    主  文
原判決關於乙○○、丙○○部分撤銷。
乙○○共同連續行使偽造私文書，足以生損害於公眾及他人，處
有期徒刑參年陸月。如附表肆所示之物沒收。
丙○○共同連續行使偽造私文書，足以生損害於公眾及他人，處
有期徒刑壹年，減為有期徒刑陸月，如易科罰金，以銀元參佰元
即新臺幣玖佰元折算壹日。
    事  實
一、乙○○有多次竊盜等罪之前科，經法院判處多次有期徒刑或
    強制工作，合併執行，或免除強制工作之執行後，於八十六
    年三月十一日假釋出監，其假釋期間應於九十一年三月十日
    屆滿（後經撤銷假釋入監服刑）。丙○○於八十三年間犯有
    竊盜等罪，經本院判處應執行有期徒刑三年三月，於八十八
    年五月二十五日假釋出監（八十九年九月十七日假釋期滿）
    。
二、乙○○為台北縣新莊市○○○路十七號後方瓊林段九０一號
    「聯合汽車材料行」負責人，與范興豐（已判刑確定）二人
    為向余春杉承租台北縣樹林鎮○○○段一三六、一三七號土
    地二筆（使用面績約一三0坪）作為「宜興汽車廠」之廠房
    ，共同基於偽造私文書並行使之犯意聯絡，於八十八年五月
    二十一日，在台北縣樹林鎮○○路四二一之一號，由范興豐
    假冒「劉得峰」名義，乙○○擔任連帶保證人，而與余春杉
    簽定上開土地之租賃契約書一式二份，由范興豐在立契約人
    欄（乙方）偽簽「劉得峰」之署押各一枚，而偽造上開租賃
    契約書後將其中一份持以行使交付給余春杉，足以生損害於
    「劉得峰」本人。
三、乙○○與范興豐、丙○○共同基於意圖為自己不法之所有及
    偽造並行使私文書之概括犯意，在上開「宜興汽車廠」前址
    ，由乙○○買受附表壹之事故車或報廢車（下稱Ａ車），並
    竊取附表壹編號三、八、九、十所示之失竊車輛及附表壹所
    示其他車輛（下稱Ｂ車。Ａ車、Ｂ車基本資料詳如附表壹記
    載），范興豐負責拖吊及烤漆，丙○○負責烤漆補土磨，將
    附表壹所示之Ｂ車上之車身號碼及引擎號碼，予以偽造為附
    表壹所示Ａ車之車身號碼及引擎號碼相同，或逕將Ｂ車引擎
    換至Ａ車上，僅偽造車身號碼，而偽造足以表示汽車製造廠
    商對該車出廠年度、批號，及代表其品質與信譽之一定用意
    之證明，以私文書論之文書（乙○○竊盜情形如附表壹編號
    三、七、八、九、十所示。車身、引擎號碼偽造情形，詳附
    表壹編號一至六、編號八、九之記載）。偽造完成後，其三
    人並與王志宏、曾永賢、陳宣銘（以上三人均經判刑確定）
    共同意圖為自己不法之所有，並基於行使偽造私文書之概括
    犯意，由王志宏、曾永賢提供身分證證件，以王志宏、曾永
    賢名義，向監理機關辦理汽車過戶及新領車牌，而行使偽造
    以文書論之私文書，致使承辦之公務員將此不實之事項登載
    於職務上所掌之汽車新領牌照登記申請書等公文書，足以生
    損害於監理機關對車輛檢驗管理之正確性、原汽車製造廠商
    及如附表所示汽車所有人。乙○○於重新領得車牌後，再將
    偽造完成之ＡＢ車，經由陳宣銘及不知情之李傳隆等人，出
    賣予不知情如附表壹編號三、八、九之邱創塘、戊○○及徐
    菊英等人，致邱創塘等人陷於錯誤而如數付款，以圖得厚利
    。
四、經警於八十八年六月五日在宜興汽車廠查獲如附表壹編號一
    至七及附表貳所列之物品，並當場查獲范興豐、丙○○及曾
    永賢，而丙○○又於八十八年八月十六日晚間十時四十分許
    ，駕駛附表壹編號七之車輛行經國道三號高速公路南向一百
    零五公里（新竹市香山區），因超速而為警查獲後，始循線
    查獲上情。案經被害人甲○○訴由台北縣警察局樹林分局、
    被害人丁○○、戊○○訴由台北縣警察局及國道公路警察局
    第六警察隊移送臺灣板橋地方法院檢察署檢察官偵查起訴。
    理  由
一、上開事實欄第二項所載之犯罪事實，業據被告乙○○、本院
    前審同案被告范興豐均供認不諱，此並經證人余春杉證述無
    訛，且有八十八年五月二十一日由余春杉與「劉得峰」名義
    （乙○○為連帶保證人）簽定之租賃契約書影本一件附卷可
    參（見八十八年度偵字第一四一二五號卷第十八頁、第二十
    三至二十七頁）。被告乙○○此部分犯行，應堪認定。
二、前揭事實欄第三項所載之犯罪事實，已據被告乙○○、丙○○（乙○○之胞弟）於本院前審坦承在卷（見本院前審卷第
    二宗第一三九頁）。於原審時，本院前審同案被告范興豐坦
    認受乙○○僱用，在上開「宜興汽車廠」負責汽車拖吊、烤
    漆及磨土工作。本院前審同案被告曾永賢坦承，於八十八年
    四月二十三日十九時許，將其身分證交與乙○○辦理過戶。
    本院前審同案被告王志宏坦承將其身分證交與乙○○辦理附
    表壹編號九小客車之過戶手續，且在附表壹編號九小客車，
    車身頂拼焊接時，曾至林明源尚利修車廠送材料予林明源。
    本院前審同案被告陳宣銘坦承以前是乙○○職員，在乙○○
    所經營之聯合汽車材料行工作至八十七年年底，負責拆解報
    廢車工作，最後一次與乙○○接觸係在八十八年五月間曾向
    乙○○叫貨，介紹乙○○與李傳隆、戊○○接洽該小客車買
    賣等情。而被害人即：
（一）吳元欽所有附表壹編號一之Ｂ車，係於八十五年六月十六
      日八時許在台中市○區○○路三十號前失竊，車身及引擎
      為其所有，所掛車牌ＤＯ－２４８０非其所有（見偵字第
      一六四九五號卷第四、五頁）。
（二）邱創塘名下附表一編號三之Ａ車，係於八十八年三月間向
      乙○○購買，但於同年五月間因修車時，修車廠老闆告知
      車身有問題，又賣回給乙○○，然乙○○遲未辦理過戶，
      因尚未找到下一個買主。
（三）廖慶昌所有附表一編號三之Ｂ車，係八十八年三月十八日
      日在新莊市○○路二０六巷三號前失竊，確認所掛ＬＩ─
      二六０八號車牌車身為其所有，但引擎已遭變造（見偵字
      第一四一二五號卷第二０四、二０五頁）。
（四）莊文富所有附表一編號三之Ａ車借陳維嘉使用發生故障，
      由陳維嘉送修（見偵字第一六四九五號卷第七頁）。
（五）陳維嘉向莊文富借附表一編號三之Ａ車，經由邱創塘介紹
      送乙○○之車廠維修，不知車牌為何會在他車車上，亦不
      知車身在何處。
（六）陳明月之夫胡重明所有附表壹編號七之Ｂ車，於八十八年
      八月十五日十時許，在新莊市○○路省立醫院對面路邊失
      竊（見偵字第一九四九０號卷第七、八頁）。
（七）戴瑞光所有附表壹編號七之Ａ車，委由代辦業者林信昌辦
      理，登記在申達汽車商行名下擬出售，Ａ車車牌遺失，但
      因上開小客車放在修理廠，不知車牌遺失，並未交付車牌
      給他人，亦未追問乙○○是否取走車牌（見偵字第一九四
      九０號卷第四十五、四十六、第七十五頁）。
（八）曾國賓為申達汽車商行之負責人，附表壹編號七之Ａ車即
      登記在其名下，係林信昌辦理（見偵字第一九四九０號卷
      第二十八頁）。
（九）黃聖榮所有附表壹編號八之Ａ車，在八十八年一月間發生
      車禍，於同年三月間出售（見偵字第二二五一一號卷第九
      十八頁）。
（十）丁○○所持有附表壹編號八之Ｂ車，於八十八年三月十日
      十時許，在台北縣新莊市○○路、雙風路口失竊，登記車
      主為母親鄭甜，警方所查扣附表壹編號八之Ａ車，多處與
      其所失竊之小客車吻合，且經電解車身號碼後，與其所有
      車身號碼相同（見偵字第二二五一一號卷第二十四頁）。
（十一）戊○○所購買附表壹編號八之Ａ車，係李傳隆介紹陳宣
        銘，陳宣銘復介紹乙○○所購買，乙○○於八十八年四
        月二十日，台北縣新莊市○○○路聯合汽車材料行，以
        曾永賢之名義簽約，當時乙○○出示行照，表示小客車
        係其所有（見偵字第二二五一一號卷第九十九、一百頁
        ）。
（十二）翁兆謙出售附表壹編號九之Ａ車，車主為堂嫂詹蘭英，
        該小客車於八十七年十月間發生事故，詹蘭英送醫不治
        死亡，其於八十七年十二月二十六日代堂兄翁信雄出售
        與江能榮，有簽訂買賣契約書（見偵字第一九一六一號
        卷第十七、十八頁）。
（十三）陳帝佑所有附表壹編號九之Ｂ車，係八十七年十二月二
        十九日七時許，在台北縣蘆洲市○○街三四七巷三十二
        號前失竊，經警員陪同確認附表一編號九Ａ車之車身、
        引擎確係日前所失竊之小客車（見偵字第一九一六一號
        卷第十七、十八頁）。
（十四）江能榮所有附表壹編號六之Ａ車，於八十八年四月初發
        生車禍，購入後復售與乙○○與一位黃姓男子（見偵字
        第一四一二五號卷第一九二、一九三號卷）；附表一編
        號九之Ａ車，購入後復售與乙○○，車款是與乙○○議
        價後給付，王志宏曾來看車，王志宏看車後再回去向乙○○說明（見偵字第一九一六一號卷第一七五頁）。
（十五）林信昌曾辦理附表壹編號八之Ａ車過戶登記，是以申達
        汽車商行名義請領大牌，交戴瑞光開回，但不知車牌為
        何會掛在附表一編號八之Ｂ車，警局做完筆錄後，追問
        戴瑞光，戴瑞光才說大牌在乙○○那裡；附表壹編號九
        之Ａ車過戶登記，是由乙○○拿行照、王志宏之身分證
        ，託其辦理（見偵字第一九一六一號卷第一０四號至一
        ０六頁）。
    等情，均經上開被害人等證述甚詳。而如附表壹所列之車輛
    引擎號碼、車身號碼經偽造情形，業經捷運企業股份有限公
    司八十八年六月三十日函、三尚汽車有限公司八十八年六月
    三十日函、國產汽車股份有限公司土城分公司八十八年七月
    六日函、國都汽車股份有限公司八十八年七月一日函、匯豐
    汽車股份有限公司八十八年七月一日函、同益汽車有限公司
    八十八年七月一日函、南陽實業股份有限公司八十八年七月
    七日（八八）南陽字第三八、國瑞汽車股份有限公司八十八
    年五月十日（八八）國品字第七號函等函覆在卷。此外，復
    有讓渡書、廢機動車輛讓渡書、汽車新領牌照登記申請書、
    汽車各項異動登記書、台灣省公路警察局查扣車輛逾期未辦
    完納罰鍰及領取拍賣清冊、汽車失竊資料查詢表、買賣契約
    、買賣合約書、車輛檢驗同意書、查獲時現場照片在卷，及
    附表貳所示之各種汽車零件扣案足憑。
三、被告乙○○於原審辯稱：查獲之小客車係本院前審同案被告
    范興豐、曾永賢、王志宏等人自行買賣、修復並再轉讓，我
    學歷最低，不可能僱用或以其他人為人頭，范興豐、曾永賢
    、王志宏等人亦不可能讓我充當人頭。本院前審同案被告范
    興豐辯稱：伊是拖報廢車、受乙○○僱用前往工作而已，並
    不知修車廠內係解體車，且附表壹編號一之Ａ車係自己出資
    ，向土城修車廠購得之合法小客車。被告丙○○辯稱：伊於
    八十八年五月二十五日剛從泰源技訓所出來，北上找范興豐
    ，不知新莊倉庫及樹林修車廠在做什麼。本院前審同案被告
    曾永賢辯稱：伊只認識范興豐，去樹林修車廠是要找范興豐
    聊天，只是將身分證借乙○○辦理過戶登記，但未拿到錢。
    本院前審同案被告陳宣銘辯稱：伊並未參與附表壹編號八之
    小客車買賣，是李傳隆打電話給伊，說戊○○要買車，由伊
    介紹戊○○給乙○○認識，且是他們二人接洽，買賣成交後
    ，由戊○○之母給紅包五千元。本院前審同案被告王志宏辯
    稱：是乙○○拿我身分證辦理登記車籍，但不知該小客車被
    套裝頂替。被告乙○○、丙○○在本院前審辯稱：伊等二人
    在九十一年間因犯竊盜等罪，經法院判處罪刑確定，本件應
    為免訴判決云云。然查：
（一）證人余春杉已證述，是乙○○與范興豐前往承租樹林廠房
      作宜興汽車廠，以便頂拼汽車，由乙○○調度買賣小客車
      ，范興豐、丙○○負責烤漆、磨土，曾永賢、王志宏收送
      材料，查看小客車並提供身分證件以供辦理車籍登記，陳
      宣銘介紹買賣小客車，彼此間顯然有犯意連絡及行為之分
      擔。
（二）本院前審同案被告范興豐共同與乙○○前往樹林承租廠房
      ，並拖吊報廢車，復在宜興汽車廠負責烤漆等工作；另范
      興豐直承附表壹編號一之Ａ車係向乙○○購得，惟無法供
      出購買之價錢，而乙○○供稱范興豐係購買附表壹編號一
      Ａ車之車殼，范興豐自己組裝整修而成，此部分以乙○○
      之供詞為可信，范興豐所辯不知情云云，不足採信。
（三）被告丙○○為乙○○之胞弟，八十八年五月間出獄後，即
      跟隨乙○○在樹林宜興汽車廠負責烤漆磨土等工作，並於
      八十八年六月四日二十一時三十分許，在樹林宜興汽車廠
      被查獲後，竟仍於八十八年八月十五日二十二時四十分許
      ，駕駛附表壹一編號七之ＡＢ車（即車身為附表一編號七
      之Ｂ車，但車牌懸掛Ａ車車牌），擬交予不詳姓名之人賺
      取利潤時，即在高速公路因超速而為警查獲。被告丙○○
      辯稱，不知聯合汽車材料行、不知樹林宜興汽車廠內之引
      擎何人改造、何人竊取云云，並不足採信。
（四）本院前審同案被告曾永賢從事烤漆工作，查獲當天是送烤
      漆給范興豐，將身分證交與乙○○聲稱欲購買附表壹編號
      五之Ａ車，但並未言明小客車價錢，即辦理過戶，且附表
      壹編號八之Ａ車亦登記在曾永賢名下，而曾永賢復自承已
      擁有ＫＺ─九三七九號小客車並使用中，經查曾永賢名下
      所有小客車，均為中古車，衡情若非購入以便出售，或提
      供身分證件供辦理車籍登記，尚無需購入多輛中古車而實
      際未使用。
（五）本院前審同案被告陳宣銘從事汽車保養保工作，原本即為
      乙○○之員工，並與范興豐、曾永賢友好，顯然明知所介
      紹買賣之小客車附表壹編號八之Ａ車為頂拼車，並從中賺
      取介紹之利潤。
（六）本院前審同案被告王志宏將身分證提供乙○○辦理附表壹
      編號九之Ａ車，王志宏並親自至林明源之尚利修車廠查看
      整修情形，故被告王志宏辯稱僅提供身分證，不知該小客
      車係頂拼車云云，不足採信。
（七）被告乙○○、丙○○於九十年十一月間，與案外人趙廣智
      合組竊車恐嚇取財集團，固分別經本院臺中分院及臺灣臺
      臺中地方法院判處常業竊盜罪刑確定（見本院前審卷第第
      二宗第三十七至五十頁），惟本件被告二人犯罪時間在八
      十八年，距離上開案件犯罪時間差距二年有餘，犯罪手段
      亦不相同，顯難認與已判決確定之上開案件係屬同一案件
      ，被告求為免訴之判決，尚有誤會。
四、綜據上述，本件事證明確，被告等犯行，堪以認定，應予依
    法論科。
（一）被告乙○○、本院前審同案被告范興豐偽造「劉得峰」名
      義之租賃契約書，並持以行使，自足以生損害於劉得峰本
      人之權益，核犯刑法第二百十六條之行使第二百十條之偽
      造私文書罪。其二人就此部分犯行，互有犯意聯絡及行為
      分擔，皆為共同正犯。其偽造署押為偽造私文書之部分行
      為，偽造後持以行使，偽造之低度行為為行使之高度行為
      所吸收，均不另論罪。
（二）按引擎號碼，乃汽車製造廠商對該車出廠時之識別文字，
      一面表示出廠之年度及批號，一面代表其品質與信譽，係
      為表示一定用意之證明，他人不得擅行更改，屬於刑法第
      二百二十條規定以文書論之文書（最高法院六十七台上三
      ○三六號判例參照參照），而車身號碼自應為相同之解釋
      。
（三）被告乙○○、丙○○、本院前審同案被告范興豐等人，由
      乙○○竊車（附表壹編號三、七、八、九、十），范興豐
      負責拖吊及烤漆，丙○○負責烤漆補土磨之分工方式，偽
      造附表壹編號一至六、編號八、九之引擎、車身號碼，將
      部分車輛以本院前審同案被告王志宏、曾永賢名義，持向
      監理機關辦理汽車過戶及領牌登記而行使之，使公務員登
      載不實於公文書上，再由本院前審同案被告陳宣銘價賣給
      不知情之戊○○等人以詐財，足以生損害於監理機關對於
      車輛檢驗管理之真正及原出廠之汽車廠商之信譽。被告乙○○、本院前審同案被告范興豐就竊車部分，係犯刑法第
      三百二十條第一項之竊盜罪，二人間就此部分有犯意聯絡
      及行為分擔，皆為共同正犯。被告丙○○與被告乙○○、
      本院前審同案被告范興豐就附表壹編號七竊車部分，係犯
      刑法第三百二十條第一項之竊盜罪，三人間就此部分有犯
      意聯絡及行為分擔，皆為共同正犯。被告乙○○、丙○○
      、本院前審同案被告范興豐、王志宏、曾永賢、陳宣銘就
      除上開竊車以外之所為，係犯刑法第二百十六條之行使第
      二百二十條第一項、第二百十條之以文書論之私文書罪、
      刑法第二百十四條之使公務員登載不實罪、刑法第三百三
      十九條第一項之詐欺取財罪。其六人間就上開犯行，彼此
      間有犯意聯絡及行為分擔，為共同正犯。
（四）被告乙○○、丙○○偽造以文書論之私文書後，持以行使
      ，偽造之低度行為，為行使之高度行為所吸收，不另論罪
      。被告乙○○、丙○○所犯上開竊盜、行使偽造準私文書
      、使公務員登載不實及詐欺取財等罪，具有方法結果之牽
      連關係，應從一重之行使偽造準私文書罪處斷。被告乙○○、先後多次行使偽造私文書、準私文書犯行，被告丙○○先後多次行使偽造私文書犯行，均時間緊接，方法相同
      ，觸犯構成要件相同之罪，顯係基於概括犯意為之，應依
      連續犯之規定以一罪論，並加重其刑。
（五）訴書已記載被告等如何以偽造引擎或車身號碼之車輛持以
      申辦請領牌照之犯罪事實，起訴法條雖未引用及刑法第二
      百十四條，應屬漏載。
五、原審就被告乙○○、丙○○部分據以論科，雖非無見。然查
    ：(一)原判決對於被告乙○○、本院前審同案被告范興豐偽
    造並行使「劉得峰」名義之租賃契約書部分，漏未論處罪刑
    ，及就附表壹編號七除竊盜以外部分一併論科，附表壹編號
    十部分亦論處竊盜以外之其他罪刑，均有未合。(二)被告丙○○於84年5月3日起至88年5月25日止，係因案在監執行強
    制工作處分及徒刑之執行，自無從與被告乙○○等人共犯決
    附表壹編號一、三、八、九、十所示之竊盜犯行，原判決就
    此部分，認被告丙○○與被告乙○○等人為共同正犯關係，
    自有未洽。(三)本件被告丙○○所犯時間係在96年4月24 日
    以前，合於中華民國96年罪犯減刑條例第2條第1項第3款減
    刑規定，原審未及依法減刑，亦有未洽。檢察官上訴意旨認
    原審判決量刑過輕，及後述併案部分與本案有裁判上一罪關
    係，應併予審判，固無足取；被告乙○○執以上訴，部分否
    認犯罪亦無可採；被告丙○○主張伊於84年5月3日起至88年
    5月25日止在監期間，無從與他人共犯竊盜犯行，為有理由
    ；惟原判決關此部分既有不當，應予撤銷改判。爰審酌被告
    二人正值壯年，不知勤奮向上，好逸惡勞，竊盜汽車復再加
    以偽造販賣、危害不輕，及犯後態度等一切情狀，分別就被
    告乙○○量處有期徒刑3年6月，就被告丙○○量處有期徒刑
    1年，依法減為有期徒刑6月（減刑部分，均詳如下述）。又
    被告丙○○行為時之刑法第41條第1項前段規定：「犯最重
    本刑為五年以下有期徒刑以下之刑之罪，而受六個月以下有
    期徒刑或拘役之宣告，因身體、教育、職業、家庭之關係或
    其他正當事由，執行顯有困難者，得以一元以上三元以下折
    算一日，易科罰金。」，又被告丙○○行為時之易科罰金折
    算標準及罰金罰鍰提高標準條例第2條前段（現已刪除）規
    定，就其原定數額提高為100倍折算1日，則本件被告行為時
    之易科罰金折算標準，最高應以銀元300元折算1日，經折算
    為新臺幣後，最高應以新臺幣900元折算為1日。惟95年7月1
    日修正公布施行之刑法第41條第1項前段則規定：「犯最重
    本刑為五年以下有期徒刑以下之刑之罪，而受六個月以下有
    期徒刑或拘役之宣告者，得以新臺幣一千元、二千元或三千
    元折算一日，易科罰金。」，經比較修正前後之易科罰金折
    算標準，以被告丙○○行為時之規定，較有利於被告丙○○
    ，則應依刑法第2條第1項前段，適用行為時刑法第41條第1
    項前段及罰金罰鍰提高標準條例第2條前段之規定，定其折
    算標準。又「法院辦理九十六年罪犯減刑案件應行注意事項
    」第10點規定：「裁判上一罪，如其中一部分為本條例第三
    條所定不予減刑之罪，則其據以處罰之他罪雖非同條例列舉
    之罪名，亦應不予減刑」，所謂「其中一部分為本條例第三
    條所定不予減刑之罪」，不但指「罪名」，更包括「刑度（
    判處死刑、無期徒刑或逾1年6月以上有期徒刑）」之限制，
    是以據以處罰之他罪，雖非減刑條例第3條之罪，僅於其所
    宣告之刑為「死刑、無期徒刑或逾1年6月以上有期徒刑」時
    ，始應不予減刑，如非宣告「死刑、無期徒刑或逾1年6 月
    以上有期徒刑」時，均應予滅刑，如此始符合比例原則（台
    灣高等法院96年7月6日刑事庭庭長會議意見參照）。是以，
    被告乙○○所犯行使偽造私文書罪（刑法第216條、第210
    條），本非減刑條例第3條所定不予減刑之罪，惟其另犯裁
    判上一罪之竊盜罪（刑法第320條第1項）、詐欺取財罪（刑
    法第33 9條第1項），為減刑條例第3條所定不予減刑之罪，
    且因其宣告刑為有期徒刑3年6月，為已逾1年6月以上之有期
    徒刑，自不應予以減刑；被告丙○○所犯行使偽造私文書罪
    （刑法第216條、第210條），I本非減刑條例第3條所定不予
    減刑之罪，雖其另犯裁判上一罪之竊盜罪（刑法第320條第1
    項）、詐欺取財罪（刑法第33 9條第1項），為減刑條例第3
    條所定不予減刑之罪，惟因其宣告刑為有期徒刑1年，並非
    已逾1年6月以上之有期徒刑，自應依法予以減刑。如附表肆
    編號一所示之租賃契約書，為被告乙○○、本院前審同案被
    告范興豐所有供犯罪所用之物，已如前述，依刑法第三十八
    條第一項第二款規定，於被告乙○○所宣告之罪刑項下諭知
    沒收；編號二之租賃契約書已交付給余春杉，已非被告二人
    之物，惟其上所偽造之「劉得峰」署押一枚，依刑法第二百
    十九條於同項下沒收之。至偽造如附表壹之引擎號碼、車身
    號碼，業已連同車輛出售或交付予被害人、告訴人，由其等
    取得所有權及扣案附表貳之物，均不符沒收之規定，附此敘
    明。
六、公訴意旨另以：被告乙○○購入附表壹編號一之Ａ車後，復
    於八十五年六月十六日八時許，在台中市○區○○路三十號
    前，竊取附表壹編號一之Ｂ車，即吳元欽所有ＫＧ－２５２
    ３小客車，將Ｂ車之車身號碼改造AAC11040AB02945，引擎
    號碼改造為164Ｚ000000000（無車輛引擎、車身號碼與此相
    符），並懸掛Ａ車車牌，於八十八年三月二十四日過戶於范
    興豐。因認被告乙○○就此部分，涉犯刑法第三百二十條第
    一項竊盜罪；又被告二人及其他本院前審同案被告等人就附
    表壹編號七、附表壹編號十，亦涉犯行使偽造私文書及詐欺
    罪嫌。（一）訊據被告乙○○堅決否認有上開犯行，辯稱：
    伊是將附表壹編號一Ａ車之車殼交與范興豐等語。經查，被
    告乙○○自八十四年三月二十八日至八十六年三月十一日，
    在台東監獄泰源分監執行，有本院被告全國前案紀錄表在卷
    可稽，而附表壹編號一之Ｂ車遭竊時間為八十五年六月十六
    日，被告當時業已在監服刑，自無外出行竊之可能。Ｂ車或
    原為失竊車，後輾轉賣予被告乙○○或范興豐，並無證據證
    明被告乙○○或范興豐等人竊取附表壹編號一之Ｂ車。尚難
    以被害人吳元欽之指訴，遽認被告有此部分之竊盜犯行。（
    二）附表壹編號七及編號十部分，除犯有竊盜罪責外，其餘
    均無上開被訴之偽造文書、詐欺犯行，詳如附表壹編號七、
    十之記載。是被告等此部分之犯罪尚屬不能証明，惟因此部
    分與上開偽造文書部分，有牽連犯之裁判上一罪之關係，自
    不另為無罪之諭知。
七、併案意旨略以：如附表參所示之犯行，與被告前開犯行，有
    連續犯之裁判上一罪關係。惟查上開移送併辦之犯罪事實，
    被告乙○○之犯行，時間相距七月以上，與本件審理論罪科
    刑部分，顯難認被告係基於概括犯意為之，非為起訴效力所
    及，本院自不得併辦審理，應分別退回，由檢察官依法另行
    偵查處理，附此敘明。
據上論斷，應依刑事訴訟法第三百六十九條第一項前段、第三百
六十四條、第三百七十一條、第二百九十九條第一項前段、刑法
刑法第二條第一項前段、第二十八條、第五十六條、第二百十六
條、第二百十條、第二百十四條、第二百十九條、第三百二十條
第一項、第三百三十九條第一項、第五十五條、第四十七條、第
三十八條第一項第二款，修正前刑法第四十一條第一項前段，修
正前罰金罰鍰提高標準條例第二條，罰金罰鍰提高標準條例第一
條前段，罪犯減刑條例第二條第一項第三款、第九條，判決如主
文。
本案經檢察官沈世箴到庭執行職務。
中　　華　　民　　國　　96　　年　　7　　月　　 31　　日
　　　　　　　　　刑事第八庭審判長法　官  鄭文肅
  　　　　　　　　　　　　　　　　法  官  張明松
        　　　　　　　　　　　　　法  官  蔡光治
以上正本證明與原本無異。
如不服本判決，應於收受送達後十日內向本院提出上訴書狀，其
未敘述上訴之理由者並得於提起上訴後十日內向本院補提理由書
（均須按他造當事人之人數附繕本）。
                                  書記官  陳韋杉
中　　華　　民　　國　　96　　年　　7 　　月　　31　　日
附錄：本案論罪科刑法條全文
刑法第二百十條
偽造、變造私文書，足以生損害於公眾或他人者，處五年以下有
期徒刑。
刑法第二百十六條
行使第二百十條至第二百十五條之文書者，依偽造、變造文書或
登載不實事項或使登載不實事項之規定處斷。
附表壹：
┌─┬────────┬────────┬────────────────┐
│編│查獲車輛車號    │  經變造之車輛  │竊盜、改造情形                  │
│號│（簡稱Ａ車）    │  （簡稱Ｂ車）  │                                │
│  │及基本資料      │  及基本資料    │                                │
├─┼────────┼────────┼────────────────┤
│一│ＤＯ－２４８０  │ＫＧ－２５２３  │乙○○取得Ａ車後，將車交與范興豐│
│  │寶馬牌、黑色    │車主吳元欽車    │，由范興豐將Ｂ車之車身號碼偽造為│
│  │車主范興豐      │身號碼AAJ61040  │AAC11040AB02945，引擎號碼改造為 │
│  │車身號碼        │AE01547         │164Ｚ000000000（但無車輛引擎、車 │
│  │AE01547         │引擎號碼AAJ61040│身號碼與此相符）並懸掛Ａ車車牌，│
│  │引擎號碼        │AE0154          │於八十八年三月二十四日登記范興豐│
│  │00000000000iA   │（失竊）        │名下使用                        │
│  │（報廢）        │Ｂ車係於八十五年│                                │
│  │                │六月十六日八時許│                                │
│  │                │在台中市北區博館│                                │
│  │                │路三十號前失竊  │                                │
├─┼────────┼────────┼────────────────┤
│  │Ｋ８－２７４２（│不詳            │被告乙○○等將同款式、車號不詳  │
│二│原車號為ＦＴ－７│                │車輛之車身號碼、引擎號碼偽造為  │
│  │５１８）        │                │Ａ車之車身號碼、引擎號碼，並懸  │
│  │國瑞牌、綠色    │                │掛Ａ車之車牌                    │
│  │車主張鳳清      │                │                                │
│  │車身號碼        │                │                                │
│  │3S0000000       │                │                                │
│  │引擎號碼        │                │                                │
│  │STI-0000000     │                │                                │
│  │（失竊）        │                │                                │
├─┼────────┼────────┼────────────────┤
│三│ＬＩ－２６０８  │ＨＣ－２０３１中│乙○○於八十八年三月初在中壢市某│
│  │中華牌、藍色    │華牌、藍銀色    │汽車修理廠購入Ａ車，偽造引擎號碼│
│  │車主邱創塘      │車主廖慶昌      │為4G 92D 006501號，並將Ｂ車車身 │
│  │車身號碼        │車身號碼        │號碼偽造為Ａ車之車身號碼後，以十│
│  │0000000         │0000000         │八萬元售予邱創塘，但因邱創塘於八│
│  │引擎號碼        │引擎號碼        │十八年五月間查覺車身有異，交還范│
│  │4D56J05860      │4D56J014845     │國廷，但乙○○尚未覓得下一買主，│
│  │（事故）        │八十八年三月十八│而尚未辦理過戶。                │
│  │                │日新莊市○○路二│                                │
│  │                │０六巷三號前失竊│                                │
├─┼────────┼────────┼────────────────┤
│四│ＧＡ－８９８２  │不詳            │被告乙○○等將同款式但車        │
│  │鈴木牌、銀灰色  │                │身為藍色、車號不詳車輛之引擎號碼│
│  │持有人莊文富碼、│                │車身號碼，改造為由陳維嘉送修之Ａ│
│  │所有權人登記為  │                │車之號碼，並懸掛Ａ車車牌        │
│  │永豐營造有限公司│                │                                │
│  │車身號碼        │                │                                │
│  │TA01M-009566    │                │                                │
│  │引擎號碼        │                │                                │
│  │G16A-294069     │                │                                │
│  │莊文富借予陳維嘉│                │                                │
│  │使用，陳維嘉送范│                │                                │
│  │國廷修理        │                │                                │
├─┼────────┼────────┼────────────────┤
│五│ＬＱ－５３１６  │不詳            │乙○○等將同款式、車號不詳車輛之│
│  │三陽牌、藍色    │                │引擎改造為Ａ車引擎號碼，並懸掛Ａ│
│  │車主曾永賢      │                │車車牌，於八十八年五月二十六日過│
│  │引擎號碼        │                │戶予曾永賢                      │
│  │VA-AA14461      │                │                                │
│  │事故車          │                │                                │
├─┼────────┼────────┼────────────────┤
│六│Ｗ５－２４３０  │不詳            │乙○○等將同款式、車號不詳車輛之│
│  │ 原車號為Ｊ     │                │引擎改造為Ａ車引擎號碼，並懸掛Ａ│
│  │Ｐ－６４１１）  │                │車車牌                          │
│  │寶馬牌、綠色    │                │                                │
│  │車體所有人      │                │                                │
│  │江能榮          │                │                                │
│  │車身號碼        │                │                                │
│  │WBAAC21020      │                │                                │
│  │AB78315         │                │                                │
│  │八十八年四月初在│                │                                │
│  │新竹縣發生車禍後│                │                                │
│  │江能榮向原主購入│                │                                │
│  │，轉售予乙○○  │                │                                │
├─┼────────┼────────┼────────────────┤
│七│Ｔ４－７４７５  │ＨＡ－８３００  │乙○○向戴瑞光取得Ａ車車牌，將之│
│  │（原車牌為ＦＦ－│國瑞牌、紅色所  │懸掛於Ｂ車上，丙○○駕駛該ＡＢ車│
│  │１０２８）      │有人            │行駛於八十八年八月十六日二十二時│
│  │國瑞牌、紅色    │胡重明          │四十分，在國道三公路南向一百零五│
│  │所有人戴瑞光    │引擎號碼        │公里（新竹縣香山區）處，為警查獲│
│  │（所有權人登記為│4AK603399       │                                │
│  │申達汽車商行）  │八十八年八月十五│                                │
│  │                │日新莊市○○路省│                                │
│  │                │立醫院對面路邊失竊                                │
├─┼────────┼────────┼────────────────┤
│八│Ｔ５－２１１５  │Ｊ７－６２８２  │乙○○向黃聖榮購買Ａ車，但過戶於│
│  │（原車牌為Ｇ９  │  所有人丁○○  │丁海峰名下，將Ａ車車身號碼改造為│
│  │－６８９２）三  │  （所有權人登記│Ｂ車之車身號碼後，以Ａ車之車籍資│
│  │陽牌、綠色      │  為鄭甜）      │料重新請領車牌，登記於曾永賢名下│
│  │車身號碼        │  車身號碼      │，再經陳宣銘、及不知情之李傳隆介│
│  │AB02864         │  AB02864       │紹，由乙○○以曾永賢名義，於八十│
│  │引擎號碼        │  引擎號碼      │八年四月二十日，在新莊市○○路聯│
│  │AA-AH31256      │  AA-AH33746    │合汽車材料行，將車輛出售予戊○○│
│  │為撞毀之事故車  │於八十八年三月十│（所有權人登記為葉山地）        │
│  │                │日十時許在台北縣│                                │
│  │                │新莊市○○路、雙│                                │
│  │                │風路口失竊      │                                │
├─┼────────┼────────┼────────────────┤
│九│Ｔ４－６１１３  │                │被告乙○○以王志宏名義，向江能榮│
│  │ 原車牌為Ｈ２   │ ＥＸ－８３５７ │購買Ａ車後，交由被告林明源（到案│
│  │ ７２６１）     │ 所有人陳帝佑   │後另行審結）在台北縣板橋市○○路│
│  │ 瑞牌，草綠色   │ 車身號碼       │四九三巷二號「尚利汽車修理廠」將│
│  │ 有人詹蘭英     │ 0000000        │Ａ車之後半部車身、引擎與竊得之Ｂ│
│  │ 身號碼         │ 引擎號碼       │車前半部車身焊接，並將Ｂ車之引擎│
│  │057268          │ 5E0000000      │號碼焊接在Ａ車之引擎上於八十八年│
│  │ 擎號碼         │                │三月二十四日將車輛過戶予人頭丁海│
│  │E0000000        │                │峰名下，重新請領Ｔ４－６１１３牌│
│  │ 撞毀之事故車   │                │照後，再出售予徐菊櫻            │
├─┼────────┼────────┼────────────────┤
│十│ＲＺ－０７６１  │於八十八年月四日│車牌未尋獲。                    │
│  │三陽牌、銀色    │八時許在台北市德│車身及引擎號碼尚未查獲有變造情事│
│  │車主甲○○      │行東路二八三巷口│                                │
│  │車號碼3IN 0016  │失竊            │                                │
│  │引號碼M 31882   │                │                                │
└─┴────────┴────────┴────────────────┘
附表貳：
┌──┬────────────────────────────────┐
│編號│  物品名稱及數量                                                │
├──┼────────────────────────────────┤
│一  │車體一個（車牌號碼：ＧＸ－九三一八、中華牌、綠色、車主：古銅生  │
│    │車身號碼0000000、引擎號碼4G92D006501）                          │
├──┼────────────────────────────────┤
│二  │汽車一輛（車牌號碼：ＦＹ－九三００、歐寶牌、灰色：車主羅媛珍、  │
│    │車身號碼WOL000087M0000000、引擎號碼C20NE00000000）              │
├──┼────────────────────────────────┤
│三  │汽車一輛（車牌號碼：ＨＺ－０１５６、車主：曾永賢                │
│    │、引擎號碼AA- AH35035）                                         │
├──┼────────────────────────────────┤
│四  │車牌一面（ＨＴ－７２５５）                                      │
├──┼────────────────────────────────┤
│五  │車門一百一十一個                                                │
├──┼────────────────────────────────┤
│六  │車頂十八個                                                      │
├──┼────────────────────────────────┤
│七  │引擎蓋二個                                                      │
├──┼────────────────────────────────┤
│八  │後行李箱蓋十五個                                                │
├──┼────────────────────────────────┤
│九  │車燈四個                                                        │
├──┼────────────────────────────────┤
│十  │角尾燈二十九個                                                  │
├──┼────────────────────────────────┤
│十一│儀表板一百零一個                                                │
├──┼────────────────────────────────┤
│十二│保險桿五個                                                      │
└──┴────────────────────────────────┘
附表參：移送併辦之案件
┌─┬────────┬────────┬────────────────┐
│編│查獲車輛車號    │  經變造之車輛  │竊盜、改造情形                  │
│號│（簡稱Ａ車）    │  （簡稱Ｂ車）  │                                │
│  │及基本資料      │  及基本資料    │                                │
├─┼────────┼────────┼────────────────┤
│一│ＪＶ─０８９９號│ＧＲ─７７２２號│【臺灣板橋地方法院檢察署八十九年│
│  │自用小客車、車身│自用小客車、車身│度偵字第一二七六六號偵查卷】    │
│  │號碼：ACB41040FE│號碼：ACB41030FE│乙○○以三十八萬之低價向陳虛涵收│
│  │67660。於八十六 │65172           │購因失竊而尋獲之Ａ車，並於八十六│
│  │年十月九日辦理過│（失竊）        │年九月十五日竊取林木祥所有之Ｂ車│
│  │戶並重新請領車牌│                │得手後，將Ａ車之車身號碼切割後，│
│  │號碼Ｐ８─６４８│                │重新焊接於Ｂ車上，並重新請領車牌│
│  │５號            │                │號碼為Ｐ８─６４８５號，並以七十│
│  │                │                │萬元轉售於不知情之陳素珍。      │
├─┼────────┼────────┼────────────────┤
│二│ＣＧ─１７７１、│ＨＧ─９２５８、│【臺灣臺北地方法院檢察署八十八年│
│  │寶馬牌、白色、年│寶馬牌、白色、年│度偵字第二四一三五號偵查卷】    │
│  │份：1995、1795西│份：1994、1796西│Ｂ車係乙○○與范興豐基於犯意聯絡│
│  │西、型號：318ISA│西、型號：318ISA│，於八十七年八月二十日凌晨，在臺│
│  │、車身號碼：SCC8│、車身號碼：ACA6│北市松山區○○○路○段一三號前│
│  │328SLA09608     │327RFK64995     │所竊取，於得手後，切割Ｂ車之車身│
│  │                │（失竊）        │號碼，由藍世白與蔡俊明向林成業預│
│  │                │                │購肇事車毀之Ａ車證件等車籍資料，│
│  │                │                │用借屍還魂之方式頂拼套換於Ｂ車上│
│  │                │                │，並改噴Ｂ車之顏色（由白色改噴為│
│  │                │                │黑色）、熔接車身號碼後，於同年十│
│  │                │                │一月初交予買主蔡俊明。          │
├─┼────────┼────────┼────────────────┤
│三│                │                │【臺灣板橋地方法院檢察署八十九年│
│  │                │                │度偵字第一七五五號】          │
│  │                │                │乙○○於八十八年間經由關係人之介│
│  │                │                │紹向陳正德購買Ｖ７─１１８５號自│
│  │                │                │用小客車，未經橡鼎公司之同意，以│
│  │                │                │橡鼎公司之名義辦理過戶，犯有偽造│
│  │                │                │文書及盜用印章等罪，嗣於八十九年│
│  │                │                │三月十日復持其受僱人王志宏之身分│
│  │                │                │證影本，由有犯意聯絡之吳國本，以│
│  │                │                │王志宏之名義與余家正訂立買賣契約│
│  │                │                │，將該車以三十八萬五千元賣給余家│
│  │                │                │正。                            │
├─┼────────┼────────┼────────────────┤
│四│Ｈ２─０１５６號│Ｋ７─３４３３號│【臺灣士林地方法院檢察署八十九年│
│  │、車身號碼毀損後│、三陽雅歌牌、白│度偵字第九六四八號偵查卷】      │
│  │為ABO、引擎號碼 │色、車身號碼：AB│乙○○於八十九年四月二十八日在臺│
│  │磨損變造為AA-AH3│O4188、引擎號碼 │北市○○區○○路七九巷十九號前│
│  │5035、車主曾永賢│：AA-AH35210、車│竊取谷國基所有之Ｂ車，得手後變造│
│  │                │主谷國基        │車身號碼、引擎號碼，復過戶登記在│
│  │                │（失竊）        │曾永賢名下。                    │
├─┼────────┼────────┼────────────────┤
│五│將經變造之Ｖ３─│２Ｈ─１４８７號│【臺灣新竹地方法院檢察署八十九年│
│  │１０８８號車牌懸│、大慶牌、白色、│度偵字第三八號偵查卷、同署八│
│  │掛於Ｂ車上。（其│車身號碼：CG0601│十九年度偵緝字第二九二號偵查卷】│
│  │失竊之原車牌號碼│0802、引擎號碼：│乙○○與吳國本共同意圖為自己不法│
│  │係Ｖ３─１０３８│11730           │之所有，連續於八十九年五月六日九│
│  │號）            │（失竊）        │時二十分許，在新竹市○○路，竊取│
│  │                │                │何燦光所管領之Ｂ車，得手後留供給│
│  │                │                │用，進於懸掛經變造之Ｖ３─１０８│
│  │                │                │８號車牌於其上後（原車牌為Ｖ３─┤
│  │                │                │１０３８號），再於同年五月二時八│
│  │                │                │日二時五十分許，駕駛前開車輛，共│
│  │                │                │同至新竹市○○○路四十九巷口，持│
│  │                │                │板手起子等物開啟車門，竊取陳道寶│
│  │                │                │所有車號ＪＸ─８５８６號自小客車│
│  │                │                │內音響及安全汽囊，適時為巡邏員警│
│  │                │                │查獲而未能得逞。                │
├─┼────────┼────────┼────────────────┤
│六│                │Ｍ３─４１３９號│【臺灣臺中地方法院檢察署九十一年│
│  │                │、日產、灰色、年│度偵字第六八五號偵查卷        │
│  │                │份：1997、1597西│乙○○與徐榮柱竟共同意圖為自己不│
│  │                │西、引擎號碼：B1│法之所有，於九十一年四月一日十五│
│  │                │4XTA11239、車主 │時許，在臺中市○○街與博館三街口│
│  │                │洪富豐          │，持螺絲起子竊取洪富豐所有之Ｍ３│
│  │                │（失竊）        │─４１３９號自用小客車，得手後，│
│  │                │                │將之駛至台中市○○○路與十甲路口│
│  │                │                │停放，而準備拆卸該車之汽車音響及│
│  │                │                │電視時，為警發現而查獲。        │
└─┴────────┴────────┴────────────────┘
附表肆：
一、偽造之八十八年五月二十一日租賃契約書壹紙（被告乙○○
    、范興豐持有者）
二、上開租賃契約書壹紙（余春杉持有者）立契約書人欄偽造「
    劉得峰」署押壹枚。
